【裁判字號】    97,消債更,178
【裁判日期】    971205
【裁判案由】    聲請更生程序
【裁判全文】
臺灣苗栗地方法院民事裁定           97年度消債更字第178號
聲請人即
債  務  人  甲○○
代  理  人  林建宏律師
上列當事人間聲請更生程序事件本院裁定如下：
    主  文
更生之聲請及保全處分之聲請均駁回。
本院民國97年10月31日所為之97年度消債更字第178 號保全處分
裁定，應予撤銷。
聲請費用由聲請人負擔。
    理  由
一、按債務人對於金融機構因消費借貸、自用住宅借款、信用卡
    或現金卡契約而負債務，在聲請更生或清算前，應提出債權
    人清冊，以書面向最大債權金融機構請求協商債務清償方案
    並表明共同協商之意旨；協商成立者，應以書面作成債務清
    償方案，由當事人簽名、蓋章或按指印，協商不成立時，應
    付與債務人證明書，消費者債務清理條例第151條第1項、第
    4 項定有明文。又聲請更生或清算不合程式或不備其他要件
    者，法院應以裁定駁回之，但其情形可以補正者，法院應定
    期間先命補正，復為同條例第8條所明定。
二、本件聲請意旨略以：其有不能清償債務之情事，曾以書面向
    最大債權三信商業銀行股份有限公司（下稱三信商銀）請求
    共同協商，惟債權人竟將前置協商通知寄送至聲請人戶籍地
    「臺中縣太平市○○里○○鄰○○○街8 巷5 號」，而非寄送
    至聲請人聯絡處「苗栗縣造橋鄉○○村○○路6 鄰93號」，
    致聲請人不知債權人有通知債務協商之情事。詎債權人嗣後
    竟以無法聯繫到本人為由，逕發退件通知函，協商因而不成
    立。為此，懇請鈞院裁定開始更生等語。
三、經查，本件協商退件通知函所載理由為「無法聯繫到本人」
    ，聲請人雖稱係因債權人將協商面談通知寄送至聲請人戶籍
    地，而非聯絡處，致聲請人不知債權人有通知債務協商之情
    事云云。惟本院於97年10月28日以苗院燉民寅字第28775 號
    函詢最大債權銀行三信商銀，據該行陳報表示：債務人於民
    國（下同）97年6 月20日申請前置協商後，債權人即於97年
    8 月8 日寄發協商開始通知書至債務人聯絡處「苗栗縣造橋
    鄉○○路93號」，俟後以電話與債務人進行實質協商。然雙
    方於97年8 月14日電話協商時，債務人表示擬將民間債務納
    入協商，債權人告知僅能就金融機構部分進行協商，債務人
    表示與法律扶助基金會所告知之情形不同，將待了解後再與
    債權人聯絡；嗣後於97年8 月18日上午，雙方再次電話協議
    時，債務人先向債權人表示擬將郵局之貸款納入協商，隨後
    又稱有要事待辦，另約當日下午4 時再行聯絡。惟至此後，
    債權人即無法聯絡債務人，債權人遂於同年月20日、21日、
    22日、25日多次以電話及簡訊方式通知債務人及其聯絡人甘
    嘉華小姐，兩人均未接聽電話，亦未回電債權人，債權人方
    於97年9 月1 日寄發前置協商退件通知函至債務人戶籍地。
    雖債權人將「補件通知函」及「協商開始通知函」寄送至債
    務人聯絡處，而將「面談程序開始通知函」、「退件通知函
    」寄送至債務人戶籍地，兩者寄送地點不同，惟期間仍以電
    話、簡訊通知債務人及其聯絡人，此有雙方協商過程記錄可
    憑。且債權人亦曾親至債務人戶籍地探訪，依該屋內外狀況
    觀察，該屋顯非無人居住之處，雖不知居住者為何人，惟依
    常理判斷，寄至該處之信函應均能送達債務人之手，否則債
    務人如何取得前置協商退件通知函，故債務人稱因債權人將
    協商通知寄送至債務人戶籍地，而致債務人不知債權人通知
    協商情事，實乃推諉之詞等語。聲請人既已申請前置協商，
    理應保持聯繫上之暢通與積極配合之義務，以利後續協商條
    件之議定。三信商銀既已針對債務人之協商申請，發出開始
    協商通知，並多次以電話與聲請人聯絡，均足以顯見其同意
    與聲請人債務協商之意願，且聯繫過程中，三信商銀亦非僅
    以信函方式通知聲請人協商事宜，尚有多次電話及簡訊聯繫
    ，而聲請人卻於無不能協商或互為聯絡之情事下無故失聯，
    致使延誤債務協商遭退件，而認協商不成立，依此向法院聲
    請更生，則三信商銀因無法聯繫上聲請人，以確認聲請人之
    協商意願及能力，而以「無法聯繫到本人」為由退件（應視
    同未申請），應屬有據。故聲請人表示因三信商銀誤將通知
    協商函寄至戶籍地址，致聲請人未能知悉後續協商事宜，非
    不可歸責於己。故聲請人所為本次前置協商之申請，未依誠
    信原則之本旨實質為之，有欠缺進行更生之最大誠意。是聲
    請人向最大債權銀行三信商銀所為之前置協商聲請應視同未
    申請，並非協商不成立。
四、聲請人未經前置協商不成立，即提起本件更生之聲請，核與
    消費者債務清理條例第151 條第1 項之要件不符，且該欠缺
    又無從補正，爰依同條例第8 條前段，駁回其更生之聲請。
    又更生之聲請既遭駁回，則聲請人保全處分之聲請，即失所
    附麗，應一併駁回，爰裁定如主文第1項所示。
五、又本件聲請人向本院聲請更生，前經本院裁定保全處分在案
    ，茲因本件業已裁定駁回其更生之聲請，該保全處分自有併
    予撤銷之必要，爰裁定如主文第2項所示。
中    華    民    國    97    年    12    月     5    日
                  民事庭法  官  伍偉華
以上正本係照原本作成
如不服本裁定應於送達後10日內向本院提出抗告狀，並繳納抗告
費新臺幣1,000元。
                        書記官  李學詩
中    華    民    國    97    年    12    月     5    日


司法院資訊處製作；財團法人民間司法改革基金會備份。
